臺灣苗栗地方法院民事小額判決
110年度苗小字第522號
原      告  華南產物保險股份有限公司

法定代理人  陳文智  
訴訟代理人  范睿樺  
            林柏江  
被      告  鄭羽珊  

上列當事人間侵權行為損害賠償事件，本院於民國110年8月26日
言詞辯論終結，判決如下：
    主      文
一、被告應給付原告新臺幣21,357元，及自民國110年5月29日起
    至清償日止，按年息5％計算之利息。
二、原告其餘之訴駁回。
三、訴訟費用新臺幣1,000元由被告負擔30％，餘由原告負擔。
四、本判決第一項得假執行。
    事實及理由
一、被告經合法通知，未於言詞辯論期日到場，核無民事訴訟法
    第386條各款所列情形，爰依原告之聲請，由其一造辯論而
    為判決。
二、原告主張：被告於民國108年4月22日18時26分許，無照駕駛
    原告承保強制汽車責任保險之車號000-0000號自用小客車（
    下稱系爭車輛），行經苗栗縣○○鄉○○路○○○巷○○路○○○○○路00
    0號前）時，因未注意車前狀況，而與駕駛車號000-000號普
    通重型機車（下稱系爭機車）之訴外人黃邱菊妹發生碰撞，
    致黃邱菊妹受有右脛骨腓骨開放性骨折，左腕撓骨骨折，臉
    部挫傷合併傷口等傷害。嗣原告依強制汽車責任保險法之規
    定，賠付黃邱菊妹新臺幣（下同）71,191元，因被告係無照
    駕駛而肇事，爰依強制汽車責任保險法第29條規定及侵權行
    為之法律關係，代位請求被告賠償上開金額等語。並聲明：
    被告應給付原告71,191元，及自起訴狀繕本送達之翌日起至
    清償日止，按年息5％計算之利息。
三、被告則未於言詞辯論期日到場，亦未提出書狀作何聲明或陳
    述。
四、查原告主張之事實，業據其提出與所述相符之保險理賠查詢
    資料、苗栗縣警察局苗栗分局公館分駐所道路交通事故當事
    人登記聯單、道路交通事故現場圖、現場照片、汽車車籍查
    詢、強制汽車責任保險理賠計算書、大千綜合醫院及公館診
    所診斷證明書、醫療費用收據、看護證明書、交通費用證明
    書等件為證（見卷第17-29頁、第69-99頁），並有苗栗縣警
    察局苗栗分局檢送之道路交通事故調查資料、臺灣苗栗地方
    檢察署檢察官110年度調偵字第7號起訴書等在卷可稽（見卷
    第39-51頁、第57-59頁）。又被告對於上開事實，已於相當
    時期受合法通知，而未於言詞辯論期日到場，復未提出書狀
    供本院斟酌，依民事訴訟法第280條第3項準用第1項之規定
    ，視同自認，堪信原告之主張為真實。
五、按汽車駕駛人，未領有駕駛執照駕駛小型車或機車者，處6
    千元以上1萬2千元以下罰鍰，並當場禁止其駕駛，道路交通
    管理處罰條例第21條第1項第1款定有明文。又強制汽車責任
    保險之被保險人違反道路交通管理處罰條例第21條或第21條
    之1規定而駕車，致被保險汽車發生汽車交通事故者，保險
    人仍應依強制汽車責任保險法規定負保險給付之責。但得在
    給付金額範圍內，代位行使請求權人對被保險人之請求權，
    強制汽車責任保險法第29條第1項第5款規定甚明。次按因故
    意或過失，不法侵害他人之權利者，負損害賠償責任；不法
    侵害他人之身體或健康者，對於被害人因此喪失或減少勞動
    能力或增加生活上之需要時，應負損害賠償責任，民法第18
    4條第1項前段、第193條第1項亦有明文。本件被告於上開時
    地，無照駕駛原告承保之系爭車輛，不慎與駕駛系爭機車之
    黃邱菊妹發生碰撞，致黃邱菊妹受傷，被告自應負侵權行為
    損害賠償責任。而原告已依強制汽車責任保險法之規定賠付
    黃邱菊妹71,191元，自得在前開給付金額範圍內，代位行使
    黃邱菊妹對被告之損害賠償請求權。
六、惟損害之發生或擴大，被害人與有過失者，法院得減輕賠償
    金額，或免除之，民法第217條第1項定有明文。法院對於賠
    償金額減至何程度，抑為完全免除，雖有裁量之自由，但應
    斟酌雙方原因力之強弱與過失之輕重定之（最高法院97年度
    台上字第871號判決意旨參照）。又汽車行經無號誌之交岔
    路口時，應減速慢行，作隨時停車之準備；汽車行駛時，駕
    駛人應注意車前狀況及兩車並行之間隔，並隨時採取必要之
    安全措施；行至無號誌之交岔路口，支線道車應暫停讓幹線
    道車先行。未設標誌、標線或號誌劃分幹、支線道者，少線
    道車應暫停讓多線道先行；車道數相同時，轉彎車應暫停讓
    直行車先行；同為直行車或轉彎車者，左方車應暫停讓右方
    車先行，道路交通安全規則第93條第1項第2款、第94條第3
    項、第102條第1項第2款分別定有明文。觀諸本件道路交通
    事故現場圖及現場照片，被告駕駛系爭車輛與黃邱菊妹之機
    車在無號誌交岔路口發生碰撞，車禍發生前，被告係沿宮前
    路由北往南直行，黃邱菊妹則沿館華巷由東往西直行，該處
    未設標誌、標線或號誌劃分幹、支線道，且宮前路與館華巷
    之車道數相同，故黃邱菊妹為左方車，應暫停讓被告之右方
    車先行。而黃邱菊妹疏未注意暫停讓被告駕駛之系爭車輛先
    行，被告亦疏未注意減速慢行，作隨時停車之準備，兩車因
    而發生碰撞，堪認被告與黃邱菊妹就本件車禍之發生均有過
    失甚明。本院衡酌雙方過失行為所造成損害原因力之強弱，
    及雙方過失之輕重，認被告與黃邱菊妹對於本件事故之發生
    各應負30％及70％之過失責任。而原告既代位黃邱菊妹行使侵
    權行為損害賠償請求權，就黃邱菊妹之過失責任自應一併承
    擔，依此計算結果，原告得代位向被告請求之金額應為21,3
    57元（計算式：71,191元30％＝21,357元，元以下四捨五入
    ）。
七、綜上所述，原告依強制汽車責任保險法第29條第1項第5款規
    定及侵權行為之法律關係，請求被告給付21,357元，及自起
    訴狀繕本送達翌日即110年5月29日起至清償日止，按年息5％
    計算之遲延利息，為有理由，應予准許；逾此範圍之請求，
    則屬無據，應予駁回。
八、本判決原告勝訴部分，係適用小額程序所為被告敗訴之判決
    ，依民事訴訟法第436條之20規定，應依職權宣告假執行。
九、訴訟費用負擔之依據：民事訴訟法第79條。 
中　　華　　民　　國　　110 　年　　9 　　月　　14　　日
               苗栗簡易庭法　官　顏苾涵
以上正本係照原本作成。
如不服本判決，應於判決送達後20日內，以判決違背法令為理由
，向本院提出上訴狀並表明上訴理由，及須按他造當事人之人數
附繕本。如委任律師提起上訴者，應一併繳納上訴審裁判費。
上訴理由應表明：
  一、原判決所違背之法令及其具體內容，
  二、依訴訟資料可認為原判決有違背法令之具體事實。
如未表明上訴理由者，應於上訴後20日內向本院提出上訴理由。
當事人如對本件訴訟內容有所疑義，得聲請閱卷。
                        書記官　楊慧萍
中　　華　　民　　國　　110 　年　　9 　　月　　14　　日